臺灣彰化地方法院刑事裁定　　　　　　　 96年度聲再字第4號
再審聲請人
即受判決人　甲○○
上列聲請人因公共危險案件，對於本院95年度交簡上字第52號確
定判決，聲請再審，本院裁定如下：
    主  文
再審之聲請駁回。
    理  由
一、本件聲請再審意旨略以：聲請人因公共危險案件，經臺灣彰
    化地方法院95年度交簡上字第52號判決認定有罪，駁回上訴
    確定。惟本案原係友人張良全駕車，嗣因爭吵，該友人遂另
    攔車離去，聲請人為保護車子乃移至駕駛座，後因不勝酒力
    睡著，為警所查獲。上開事實可傳訊該友人張良全到庭說明
    作證，聲請人應受無罪之判決。另上開判決送達時，聲請人
    因在臺中監獄服刑而未收到該判決，對聲請人權益顯有影響
    ，爰依刑事訴訟法規定聲請再審。
二、按「有罪之判決確定後，有下列情形之一者，為受判決人之
    利益，得聲請再審：一、原判決所憑之證物已證明其為偽造
    或變造者。二、原判決所憑之證言、鑑定或通譯已證明其為
    虛偽者。三、受有罪判決之人，已證明其係被誣告者。四、
    原判決所憑之通常法院或特別法院之裁判已經確定裁判變更
    者。五、參與原判決或前審判決或判決前所行調查之法官，
    或參與偵查或起訴之檢察官，因該案件犯職務上之罪已經證
    明者，或因該案件違法失職已受懲戒處分，足以影響原判決
    者。六、因發現確實之新證據，足認受有罪判決之人應受無
    罪、免訴、免刑或輕於原判決所認罪名之判決者」，刑事訴
    訟法第420 條定有明文。惟（一）前所謂發現確實之新證據
    ，係指該證據於事實審法院判決前已經存在，為法院、當事
    人所不知，不及調查斟酌，至其後始行發現，且就證據本身
    形式上觀察，固不以絕對不須經過調查程序為條件，但必須
    顯然可認足以動搖原有罪確定判決，而為受判決人無罪、免
    訴、免刑或輕於原判決所認罪名之判決者為限。故受理聲請
    再審之最後事實審法院，應就聲請再審理由之所謂「新證據
    」，是否具備事實審判決前已經存在，為法院、當事人所不
    知，事後方行發見之「嶄新性」，及顯然可認足以動搖原有
    罪確定判決，應為無罪、免訴、免刑或輕於原判決罪名之「
    顯然性」二要件，加以審查，為判斷應否准予開始再審之準
    據。（最高法院85 年度台抗字第308號判決參照）（二）次
    查此所謂「確實之新證據」，係指其證據之本身在客觀上可
    認為真實，勿須經過調查，即足以動搖原判決，使受刑人得
    受有利之裁判者而言，若在客觀上就其之真實性為如何，尚
    欠明瞭，非經相當之調查，不能辨其真偽，即與確實新證據
    之「確實」含義不符，自難據為聲請再審之理由（最高法院
    70 年度台抗字第161號判決參照）。（三）又若判決前已經
    當事人提出或聲請調查之證據，經原法院捨棄不採者，即非
    該條款所謂發見之新證據，不得據為聲請再審之原因。（最
    高法院77 年度台上字第55號、78年度台抗字第145號判決參
    照）綜上所述，刑事訴訟法第420 條第1項第6款所謂發現新
    證據，係指該證據當於事實審法院判決前已經存在，但因審
    判時未經注意，致未調查，亦未審酌，其後始行發現而言。
    如證據為判決前所明知，業已注意，或已經調查，即非判決
    後之「發現」，自不得據以聲請再審。
三、本件再審聲請人即受判決人甲○○涉犯公共危險案件，經本
    院於96 年2月27日以95年度交簡上字第52號判決判處拘役30
    日，如易科罰金，以新臺幣壹仟元折算壹日，該刑事判決雖
    經聲請人陳明未合法送達，然因上開判決係不得上訴，送達
    與否乃係刑事訴訟法第424條再審聲請期間起算問題，尚非
    得予提起再審之理由，合先敘明。
四、聲請人於聲請書中稱原係友人張良全駕車，嗣因爭吵，該友
    人遂另攔車離去，聲請人為保護車子乃移至駕駛座，後因不
    勝酒力睡著，為警所查獲。上開事實可傳訊該友人張良全到
    庭說明，雖原審審理中，張良全不願意出庭作證，然現張良
    全已願意作證，爰依刑事訴訟法規定聲請再審云云。經查，
    關於聲請人欲以張良全作為證人乙事，本為原審法院、聲請
    人於判決前所明知、注意，審理中亦已傳喚該證人張良全作
    證，惟該證人皆未出庭作證，而本院於上開判決中業已審酌
    聲請人該部分之主張始為聲請人有罪之認定，有上開判決附
    卷足考，顯見證人張良全之證言，並非刑事訴訟法第420 條
    第1項第6款規定之審判當時已經存在，為法院及當事人所不
    知，事後始經發現之「確實之新證據」甚明。揆諸首揭規定
    ，本件再審聲請為無理由，應予駁回。
據上論斷，應依刑事訴訟法第434條第1項，裁定如主文。
中　　華　　民　　國　　96　　年　　6 　　月　　5 　　日
　　　　　　      刑事第三庭    法　官　姚銘鴻
以上正本證明與原本無異。
如不服本裁定，應於送達後5日內，向本院提出抗告狀（須附繕
本）。
中　　華　　民　　國　　96　　年　　6 　　月　　5 　　日
　　　　　　　　　　　　  　　　書記官　郭佳雯
